臺灣彰化地方法院刑事判決　　　　　　　　　　　　九十二年度訴字第一二九號
　　公　訴　人　臺灣彰化地方法院檢察署檢察官
　　被　　　告　甲○○
　　輔　佐　人
　　即被告之父　乙○○
　　指定辯護人　鄭秀珠律師
右列被告因公共危險案件，經檢察官提起公訴（九十二年度偵字第六六三三號），本
院判決如左：
    主  文
甲○○放火燒燬現有人所在之建築物未遂，處有期徒刑貳年。緩刑肆年。
    事  實
一、甲○○長期罹有精神分裂症，於下開行為時，對於外界事務之知覺理會及判斷能
    力，受上開精神疾病之影響，雖未完全喪失，但與普通人相較之下明顯減退，已
    達於精神耗弱之程度。甲○○前因與彰化員林家商學生發生糾紛，致使心生不滿
    ，竟基於放火燒燬現有人所在建築物之犯意，於民國九十一年九月二十一日晚上
    六時二十三分許，先至位於彰化縣員林鎮○○路○段四五六號之統一精工股份有
    限公司速邁樂加油站購買約一點四九公升之九二無鉛汽油，裝入自備之保特瓶後
    ，隨後於同日晚上七時三十分許，持至彰化縣員林鎮萬年巷四十九之二十五號夜
    間有人值宿之彰化員林家商附設托兒所內，將汽油倒在該托兒所觀察廊內樓梯旁
    之木椅上，以自備之打火機（未扣案）點火後逃逸，惟火勢延燒約半小時, 即經
    該校守衛人員發覺，經該托兒所所長丙○○發覺並報請彰化縣消防局前往撲滅火
    勢，該托兒所始未燒燬達喪失其效用之程度而未遂。嗣甲○○於其上開犯罪未被
    發覺前，於九十一年九月二十七日上午八時許，前往彰化縣警察局員林分局林厝
    派出所向派出所員警自首而接受裁判。
二、案經甲○○自首並由彰化縣警察局員林分局報告臺灣彰化地方法院檢察署檢察官
    偵查起訴。
    理  由
一、右揭事實，業據被告甲○○於本院審理時坦承不諱，核與證人商玉霜、丙○○證
    述情節相符，並有速邁樂加油站發票一張、火災現場平面及物品位置圖二份、現
    場照片六張、彰化縣消防局火災原因調查報告書一份在卷可憑。又本院訊之被告
    為何放火，被告陳稱：伊是不由自主的，因為耳邊聽到有人要伊去放火，伊當時
    什麼事都不知，應為心神喪失之狀態等語，查被告確患有精神分裂症，有卷附全
    民健康保險證明卡及財團法人彰化基督教醫院診斷書各一份可佐，惟關於被告本
    件行為時之精神狀態經臺灣彰化地方法院檢察署檢察官囑託財團法人彰化基督教
    醫院進行鑑定，鑑定結果：「個案為三十歲未婚無業男性，為一慢性精神病患，
    診斷為精神分裂症。十多年前即發病，有幻聽等精神症狀，‧‧。犯案當天，個
    案表示又聽到員林家商的學生罵他，但不知道是誰。‧‧。個案目前處於精神分
    裂症之殘餘期，但犯案當時可能精神症狀惡化，出現幻聽、被害想法以及衝動控
    制不良等症狀，再加上犯案前曾喝酒，可能導致個案在精神症狀及酒精的影響下
    ，出現縱火行為。犯案當時個案並未針對特定人士報復，也無明顯傷人意圖。評
    估個案犯案當時處於精神耗弱狀態」，有該院精神鑑定報告書一份在卷可稽（詳
    見臺灣彰化地方法院檢察署九十一年度他字第二七八六號偵卷第三十六頁以下）
    ，是被告於行為時精神確屬精神耗弱之狀態無訛。另被告於犯罪尚未被發覺前，
    於九十一年九月二十七日上午八時許，前往彰化縣警察局員林分局林厝派出所向
    派出所員警自首而接受裁判之情，亦有警詢筆錄一份可憑；再觀之證人丙○○亦
    證稱：伊沒有發現可疑之人，僅通知消防隊，未向派出所報案等語，足認被告確
    符合自首之要件。綜上所述，被告之自白與事實相符，可以採信，本件事證明確
    ，被告犯行堪以認定，應依法論科。
二、按已著手於犯罪行為之實行而不遂者，為未遂犯，刑法第二十五條第一項定有明
    文，被告放火燃燒如事實欄所示之建築物之一部分，惟因撲救得宜，該建築物尚
    未燒燬達喪失其效用之程度，應認被告已開始著手實行犯罪構成要件之放火行為
    ，惟未達燒燬之既遂結果。核被告所為，係犯刑法第一百七十三條第三項、第一
    項放火燒燬現有人所在之建築物未遂罪。被告為本件犯罪行為時係處於精神耗弱
    之狀態，依刑法第十九條第二項之規定減輕其刑。又被告已著手於放火行為之實
    施，而未至燒燬之既遂結果，為未遂犯，應依刑法第二十六條前段規定遞減輕其
    刑。另被告於其犯罪尚未被發覺前，向犯罪偵查機關自首而接受裁判，應再依刑
    法第六十二條規定遞減輕其刑。爰審酌被告罹患精神疾病，於本院犯行時確受該
    精神疾病之影響，犯罪之動機、手段、放火行為所生之危害，及犯後坦承犯行已
    具悔意等一切情狀，量處如主文所示之刑。末查，被告前未曾受有期徒刑以上刑
    之宣告，有臺灣高等法院被告全國前案紀錄表在卷可考，其因一時失慮致罹重典
    ，事後已坦承犯行，深感後悔，同時考量被告精神疾病須規則接受門診治療及服
    藥，入獄服刑恐有不妥，且輔佐人亦表示已按時陪同被告治療並妥善照顧，被告
    經此刑之宣告後，應知警惕而無再犯之虞，本院因認暫不執行其刑為當，予以宣
    告緩刑四年，用啟自新。至被告用以點燃汽油之打火機一個並未扣案，雖為被告
    所有，惟已丟棄水溝內，業據被告供陳明確，為免日後執行困難，爰不宣告沒收
    ，併此敘明。
據上論斷，應依刑事訴訟法第二百九十九條第一項前段，刑法第一百七十三條第三項
、第一項、第二十六條前段、第十九條第二項、第六十二條前段、第七十四條第一款
，判決如主文。
本案經檢察官廖曉萍到庭執行職務。
中      華      民      國    九十三    年      一      月     二十     日
                                臺灣彰化地方法院刑事第二庭
                                  審判長法官  林  欽  章
                                  法      官  吳  俊  螢
                      法      官  許  雅  婷
右正本證明與原本無異。
如不服本判決，應於判決送達後十日內向本院提出上訴狀( 須附繕本 )。
告訴人或被害人對於判決如有不服具備理由請求檢察官上訴者，其上訴期間之計算係
以檢察官收受判決正本之日期為準。
                                  法院書記官  謝  秋  德
中      華      民      國    九十三    年      一      月     二十七   日
附錄本案論罪科刑法條全文：
中華民國刑法第一百七十三條
 (放火或失火燒燬現住建築物及交通工具罪)
放火燒燬現供人使用之住宅或現有人所在之建築物、礦坑、火車、電車或
其他供水、陸、空公眾運輸之舟、車、航空機者，處無期徒刑或七年以上
有期徒刑。
失火燒燬前項之物者，處一年以下有期徒刑、拘役或五百元以下罰金。
第一項之未遂犯罰之。
預備犯第一項之罪者，處一年以下有期徒刑、拘役或三百元以下罰金。
